【裁判字號】    97,訴,1617
【裁判日期】    970526
【裁判案由】    毒品危害防制條例
【裁判全文】
臺灣板橋地方法院刑事判決              97年度訴字第1617號
公  訴  人  臺灣板橋地方法院檢察署檢察官
被      告  甲○○
上列被告因違反毒品危害防制條例案件，經檢察官提起公訴（97
年度毒偵字第2201號），本院依簡式審判程序，判決如下：
    主  文
甲○○施用第二級毒品，累犯，處有期徒刑捌月，扣案之甲基安
非他命壹包（驗餘淨重零點貳壹伍捌公克）沒收銷燬之，包裝上
開甲基安非他命之外包裝袋壹只沒收；又施用第一級毒品，累犯
，處有期徒刑拾月，扣案之海洛因陸包（合計淨重玖點捌柒公克
）均沒收銷燬之，包裝上開海洛因之外包裝袋陸只均沒收；應執
行有期徒刑有期徒刑壹年肆月，扣案之甲基安非他命壹包（驗餘
淨重零點貳壹伍捌公克）、海洛因陸包（合計淨重玖點捌柒公克
）均沒收銷燬之，包裝上開甲基安非他命、海洛因之外包裝袋柒
只均沒收。
    事  實
一、甲○○：(一)前於民國89年間，因施用毒品案件，經本院以89
    年度毒聲字第783 號裁定送觀察、勒戒後，認有繼續施用毒
    品傾向，經本院以89年度毒聲字第1597號裁定令入戒治處所
    施以強制戒治，復經本院以89年度毒聲字第6015號裁定停止
    戒治，於89年11月4 日停止戒治出所，所餘期間交付保護管
    束，於90年2 月28日保護管束期滿，強制戒治視為執行完畢
    ，經臺灣板橋地方法院檢察署檢察官以90年度戒毒偵字第26
    8 號為不起訴處分確定；(二)於91年間，因竊盜案件，經本院
    以91年度板簡字第1209號判決判處有期徒刑5 月確定；(三)於
    前開(一)所示之強制戒治執行完畢釋放後5 年內之92年間，再
    犯施用毒品案件，經本院以92年度毒聲字第238 號裁定令入
    戒治處所施以強制戒治，嗣因毒品危害防制條例於92年7 月
    9 日修正公布全文，於93年1 月9 日生效施行，上開強制戒
    治因法律修正而未執行完畢（起訴書誤繕於93年1 月9 日執
    行完畢釋放出所）；此部分施用毒品犯行，並經本院以92年
    度訴字第1324號判決判處有期徒刑10月確定；上開(二)、(三)後
    段所示之二罪刑，經送監接續執行，於94年3 月15日縮刑期
    滿執行完畢；(四)於前揭(三)所示之施用毒品犯行後5 年內之94
    年間，因三犯施用毒品案件，經臺灣高等法院以95年度上訴
    字第305 號判決判處有期徒刑1 年4 月，經最高法院以95年
    度臺上字第2376號判決駁回上訴確定；(五)於94年間，因竊盜
    案件，經本院以95年度易字第52號判決判處有期徒刑1 年2
    月確定；(六)於94年間，因違反毒品危害防制條例（持有毒品
    ）案件，經本院以95年度簡字第4228號判決判處有期徒刑3
    月確定；前揭(四)至(六)所示之三罪刑，經本院以96年度聲減字
    第219 號裁定依序減為有期徒刑8 月、7 月、1 月又15日，
    應執行有期徒刑1 年3 月確定，入監執行於96年7 月16日執
    行完畢。詎其猶不知悔改，於上開(四)所示之三犯施用毒品犯
    行後5 年內，復基於施用第二級毒品甲基安非他命之犯意，
    於97年2 月17日晚間某時許，在其所駕駛之自用小客車停放
    在臺北縣新莊市之某處，將第二級毒品甲基安非他命置於吸
    食器上，用火燒烤吸聞所生煙霧之方式，施用第二級毒品甲
    基安非他命1 次；又基於施用第一級毒品海洛因之犯意，於
    97年2 月18日2 時許，在前開自用小客車內，將第一級毒品
    海洛因摻入香菸內點燃吸食之方式，施用第一級毒品海洛因
    1 次；旋於同日13時50分許，在臺北縣新莊市○○路282 號
    前為警查獲，並扣得其所有而供其施用之海洛因6 包（合計
    淨重9.87公克）及甲基安非他命1 包（驗餘淨重0.2158公克
    ），且經採集其尿液送驗，始悉上情。
    理  由
一、本案被告甲○○所犯係死刑、無期徒刑、最輕本刑為3 年以
    上有期徒刑或高等法院管轄第一審案件以外之罪，其於準備
    程序中就被訴事實為有罪之陳述，經本院告知簡式審判程序
    之旨，並聽取公訴人、被告之意見後，經合議庭裁定由受命
    法官獨任進行簡式審判程序，合先敘明。
二、上揭犯罪事實，業據被告於本院審理時坦承不諱，且被告為
    警查獲後所排放之尿液，經採樣送請臺灣檢驗科技股份有限
    公司，先以EIA 酵素免疫分析法初步檢驗，再以GC/MS 氣相
    層析質譜儀法確認檢驗，均呈嗎啡及甲基安非他命陽性反應
    之情，有該公司97年3 月5 日濫用藥物檢驗報告1 紙在卷足
    參（見偵查卷第49頁），此外，並有查獲照片22張附卷可稽
    （見偵查卷第18至28頁）及被告所有而供其施用第一級毒品
    所用之海洛因6 包（合計淨重9.87公克）、施用第二級毒品
    所用之甲基安非他命1 包（驗餘淨重0.2158公克）扣案可資
    佐證，而前開扣案之海洛因，經送請法務部調查局鑑定，確
    含第一級毒品海洛因成分，合計淨重9.87公克之情，有該局
    97年3 月9 日調科壹字第09723013020 號鑑定書1 紙佐卷可
    考（見偵查卷第50頁）；另上揭扣案之甲基安非他命，經送
    請交通部民用航空局航空醫務中心鑑定，確含第二級毒品甲
    基安非他命成分，淨重0.2160公克，取樣0.0002公克，餘重
    0.2158公克等情，亦有該中心97年3 月5 日航藥鑑字第0971
    214 號毒品鑑定書1 紙存卷可考（見偵查卷第48頁），足認
    被告自白與事實相符，堪以採信。
三、按毒品危害防制條例係於92年7 月9 日修正公布，自93年1
    月9 日施行，其中第20條、第23條將施用毒品之刑事處遇程
    序，區分為「初犯」及「5 年內再犯」、「5 年後再犯」。
    依其立法理由之說明：「初犯」，經觀察、勒戒或強制戒治
    後，應為不起訴處分或不付審理之裁定；經觀察、勒戒或強
    制戒治執行完畢釋放後，「5 年內再犯」者，因其再犯率甚
    高，原實施之觀察、勒戒及強制戒治既已無法收其實效，爰
    依法追訴或裁定交付審理。至於經觀察、勒戒或強制戒治執
    行完畢釋放後，「5 年後再犯」者，前所實施之觀察、勒戒
    或強制戒治已足以遮斷其施用毒品之毒癮，為期自新及協助
    其斷除毒癮，仍適用「初犯」規定，先經觀察、勒戒或強制
    戒治之程序。從而依修正後之規定，僅限於「初犯」及「5
    年後再犯」二種情形，始應先經觀察、勒戒或強制戒治程序
    。倘被告於5 年內已再犯，經依法追訴處罰，縱其第三次（
    或第三次以上）再度施用毒品之時間，在初犯經觀察、勒戒
    或強制戒治執行完畢釋放5 年以後，已不合於「5 年後再犯
    」之規定，且因已於「5 年內再犯」，顯見其再犯率甚高，
    原實施觀察、勒戒或強制戒治，已無法收其實效，即應依該
    條例第10條處罰（最高法院95年第7 次刑事庭會議決定要旨
    可參）。查被告有如事實欄一之(一)、(三)、(四)所示之強制戒治
    執行完畢及於該強制戒治執行完畢5 年內再犯、三犯施用毒
    品，經法院判處罪刑確定等情，有臺灣高等法院被告前案紀
    錄表在卷可稽，被告既曾於強制戒治執行完畢釋放後「5 年
    內再犯、三犯」施用毒品犯行，且經法院判處罪刑確定，又
    四犯本案施用第一、二級毒品之犯行，自非屬毒品危害防制
    條第20條第3 項所定「5 年後再犯」之情形。是被告於5 年
    後四犯本案施用第一、二級毒品之罪，事證明確，應依法論
    科。
四、查海洛因、甲基安非他命係毒品危害防制條例第2 條第2 項
    第1 款、第2 款所稱之第一、二級毒品。核被告施用第二級
    毒品甲基安非他命、第一級毒品海洛因之行為，係犯同條例
    第10條第2 項之施用第二級毒品罪及同條第1 項之施用第一
    級毒品罪。其施用第一、二級毒品前後，分別持有第一、二
    級毒品之低度行為，皆為施用之高度行為所吸收，均不另論
    罪。被告有如事實一之(二)至(六)所示之犯罪科刑及執行情形，
    有臺灣高等法院被告前案紀錄表在卷可稽，其於上開有期徒
    刑執行完畢後5 年內，故意再犯本案有期徒刑以上之二罪，
    均為累犯，皆應依刑法第47條第1 項之規定，加重其刑。被
    告所犯上開二罪間，犯意各別，罪名互異，應分論併罰。爰
    審酌被告前因施用毒品，獲得不起訴處分之寬典，並經法院
    判處罪刑，仍無法戒絕毒癮，再次漠視法令禁制而犯本罪，
    惟其施用毒品所生危害，實以自戕身心健康為主，對於他人
    生命、身體、財產等法益，尚無明顯而重大之實害，兼衡其
    犯罪後坦承犯罪，已知悔悟等一切情狀，量處如主文所示之
    刑，以示懲儆。
五、扣案之甲基安非他命1 包（驗餘淨重0.2158公克）、海洛因
    6 包（驗餘淨重9.87公克），係查獲之第二級毒品、第一級
    毒品，不問是否屬於被告所有，應依毒品危害防制條例第18
    條第1 項前段之規定，沒收銷燬之。又包裝上開甲基安非他
    命、海洛因之外包裝袋合計7 只（並非不可與毒品分離，係
    用於包裹毒品，防止其裸露、潮濕，便於攜帶施用），分別
    係被告所有而供其施用第一、二級毒品所用之物，業據被告
    供明在卷，併依刑法第38條第1 項第2 款之規定，宣告沒收
    。
六、又中華民國96年罪犯減刑條例雖於96年7 月4 日制定公布，
    並自同年月16日施行，然本案被告之犯罪日期為97年2 月17
    日及同年月18日，係在該條例第2 條所規定之96年4 月24日
    以後，是本案核與減刑之要件不符，自不得減刑，末此指明
    。
據上論斷，應依刑事訴訟法273 條之1 第1 項、第299 條第1 項
前段，毒品危害防制條例第10條第1 項、第2 項、第18條第1 項
前段，刑法第11條前段、第47條第1 項、第38條第1 項第2 款、
第51條第5 款，判決如主文。
本案經檢察官王家春到庭執行職務。
中    華    民    國    97    年    5     月    26    日
                  刑事第十九庭  法  官  鄧雅心
以上正本證明與原本無異。
如不服本判決應於送達後10日內向本院提出上訴狀。
                                書記官  王小芬
中    華    民    國    97    年    5     月    26    日
附錄本案論罪科刑法條
毒品危害防制條例第十條
施用第一級毒品者，處六月以上五年以下有期徒刑。
施用第二級毒品者，處三年以下有期徒刑。


司法院資訊處製作；財團法人民間司法改革基金會備份。
